臺灣臺南地方法院刑事判決　　　　　　　100年度易字第766號
公　訴　人　臺灣臺南地方法院檢察署檢察官
被　　　告　廖瑞霖
上列被告因違反毒品危害防制條例案件，經檢察官提起公訴（10
0年度營毒偵字第135號），被告就被訴事實為有罪之陳述，本院
裁定進行簡式審判程序，判決如下：
    主  文
廖瑞霖施用第二級毒品，累犯，處有期徒刑玖月。
    事實及理由
一、本件被告廖瑞霖於本院審理時當庭為有罪之陳述，而經本院
    裁定以簡式審判程序審理，依刑事訴訟法第273條之2、同法
    第159條第2項之規定，不適用傳聞法則有關限制證據能力之
    相關規定，合先敘明。
二、本件被告犯罪事實、證據，除於證據部分增加記載：「被告
    於本院審理時之自白」外，餘均引用檢察官起訴書所載（如
    附件）。
三、次按施用第二級毒品，毒品危害防制條例第10條定有處罰明
    文。惟基於刑事政策，對合於一定條件之施用者，則依同條
    例第20條、第23條之規定，施以觀察、勒戒及強制戒治之保
    安處分。該條例於92年7月9日修正公布，自93年1月9日施行
    ，其中第20條、第23條將施用毒品之刑事處遇程序，區分為
    「初犯」、「5年內再犯」及「5年後再犯」。依其立法理由
    說明：「初犯」，經觀察、勒戒或強制戒治後，應為不起訴
    處分或不付審理之裁定；經觀察、勒戒或強制戒治執行完畢
    釋放後，「5年內再犯」者，因其再犯率甚高，原實施之觀
    察、勒戒及強制戒治既已無法收其實效，爰依法追訴或裁定
    交付審理。至於經觀察、勒戒或強制戒治執行完畢釋放後，
    「5年後再犯」者，前所實施之觀察、勒戒或強制戒治已足
    以遮斷其施用毒品之毒癮，為期自新及協助其斷除毒癮，仍
    適用「初犯」規定，先經觀察、勒戒或強制戒治之程序。從
    而依修正後之規定，僅限於「初犯」及「5年後再犯」二種
    情形，始應先經觀察、勒戒或強制戒治程序，不能逕行起訴
    ，亦即設為施用毒品罪起訴條件之限制。但倘被告於5年內
    已再犯，經依法再為保安處分或追訴處罰者，縱其第三次（
    或第三次以上）施用毒品之時間，在初犯之保安處分執行完
    畢釋放5年以後，即非屬「5年後再犯」之情形，且因前有「
    5 年內再犯」情形，顯見其再犯率甚高，原實施之保安處分
    無法收其實效，毋庸仍予寬典處遇，而應依該條例第10條逕
    予刑罰制裁。至於第三次（或第三次以上）施用毒品之時間
    ，是否宜有期間限制？以多久為適宜？則分屬刑事政策、專
    門醫學之範圍，非審判機關所能決定，有待循立法途徑解決
    （最高法院97年度台非字第528號判決、最高法院97年度第5
    次刑事庭會議決議參照）。經查，被告前因施用毒品案件，
    經法院裁定觀察勒戒後，於95年3月1日釋放出所。復於95、
    97、98年間又因施用毒品案件，經本院以95年度簡字第4011
    號、97年度簡字第1196號，暨臺灣高等法院臺南分院以98年
    度上訴545號判決，分別判處有期徒刑4月、5月、7月確定，
    有臺灣高等法院被告前案紀錄表1份在卷可稽。被告既於上
    開觀察勒戒執行完畢5年內再犯毒品危害防制條例第10條之
    罪，並經判刑確定，顯見其再犯率甚高，原實施觀察、勒戒
    、強制戒治，已無法收其實效，而無5年戒斷期之存在，參
    照前揭判決意旨，被告再犯本件施用第二級毒品甲基安非他
    命之犯行，雖距離其初犯時已逾5年，然其中既曾因施用毒
    品，被追訴處罰，即與單純「5年後再犯」之情形有別，已
    無再施以觀察、勒戒及強制戒治之必要，而應依毒品防制條
    例第10條規定予以追訴、處罰。
四、經查，被告於100年4月3日21時46分為警採集其尿液檢體，
    經送請長榮大學先以酵素免疫分析法（EIA）進行篩檢，再
    以氣相層析質譜儀（GC/MS）確認結果，呈安非他命（726n
    g/ml）及甲基安非他命（2254ng/ml）陽性反應，此有應受
    尿液採驗人尿液檢體採集送驗紀錄表、長榮大學100年4月15
    日出具之確認報告各1份附卷可稽。故被告自白施用第二級
    毒品甲基安非他命之情，核與上開檢驗結果相符，其罪證明
    確，上開犯行堪予認定。
五、核被告施用第二級毒品犯行，係犯毒品危害防制條例第10條
    第2項之施用第二級毒品罪。其持有第二級毒品之低度行為
    ，為進而施用之高度行為所吸收，不另予論罪。查被告有犯
    罪事實欄所載之前科，此有臺灣高等法院被告前案紀錄表及
    臺灣臺南地方法院檢察署刑案資料查註紀錄表各1份在卷可
    稽，其受有期徒刑執行完畢後5年內故意再犯前開有期徒刑
    以上之罪，為累犯，應加重其刑。爰審酌被告曾因施用毒品
    經送觀察、勒戒行完畢，猶不思戒絕毒癮，顯未因前觀察勒
    戒之治療處分而記取教訓，已屬不該，惟念被告施用毒品之
    犯行，在性質上乃屬自我戕害身心健康之行為，尚未害及他
    人，且犯罪後復坦承犯行，態度良好等一切情狀，及檢察官
    之具體求刑，爰量處如主文所示之刑，以資懲戒。
六、據上論斷，應依刑事訴訟法第273條之1第1項、第299條第1
    項前段，毒品危害防制條例第10條第2項，刑法第11條前段
    、第47 條第1項，判決如主文。
本案經檢察官王誠到庭執行職務。
中    華    民    國   100    年    8     月    9     日
                  刑事第六庭  法  官   田幸艷
以上正本證明與原本無異。
如不服本判決應於收受本判決後10日內向本院提出上訴書狀，並
應敘述具體理由。其未敘述上訴理由者，應於上訴期間屆滿後20
日內向本院補提理由書狀（均須按他造當事人之人數附繕本）「
切勿逕送上級法院」。
                              書記官   張尹嫚
中    華    民    國   100    年    8     月    9     日